【裁判字號】    98,交聲,1049
【裁判日期】    980918
【裁判案由】    聲明異議
【裁判全文】
臺灣臺南地方法院交通事件裁定        98年度交聲字第1049號
移送機關    交通部公路總局嘉義區監理所臺南監理站
異議人即
受處分人    甲○○
上列異議人即受處分人因違反道路交通管理處罰條例案件，對於
交通部公路總局嘉義區監理所臺南監理站於中華民國98年7 月31
日所為之處分（原處分案號：嘉監南字第裁74-U00000000號）聲
明異議，本院裁定如下：
    主  文
異議駁回。
    理  由
一、原處分意旨略以：異議人即受處分人甲○○（下稱異議人）
    於民國96年10月27日14時25分許，駕駛車牌號碼7700-UG 號
    自用小客車，行駛至臺南市○○路○○道時，因警鈴已響、
    燈光號誌已顯示，仍強行闖越平交道，由現場之微電腦照相
    設備拍照後，經內政部警政署鐵路警察局第三警務段臺南派
    出所員警予以製單逕行舉發，嗣經移送機關即交通部公路總
    局嘉義區監理所臺南監理站以其違規事實明確，依道路交通
    管理處罰條例第54條第1 款、第63條第1 項第3 款及第24條
    第1 項第4 款（原裁決書漏未記載）等規定，裁處異議人罰
    鍰新臺幣（下同）12,000元，記違規點數3 點，並施以道安
    講習等語。
二、本件聲明異議意旨略以：異議人於上揭時、地違規闖越平交
    道，遭鐵路警察局出具到案說明書，嗣未依期限到案說明，
    即以道路交通管理處罰條例第54條之最高罰緩裁罰，該處分
    顯然有悖於行政程序法第7 條所揭示行政機關之行政行為需
    符合比例原則之規定。況異議人雖未到案說明，表示對於違
    規事實不爭執，處分機關應以該違規事實判斷為是，然其卻
    未予理由逕處最高罰鍰，其行為有不當聯結之嫌，因而為此
    聲明異議，請求撤銷原處分等語。
三、按汽車駕駛人，駕車在鐵路平交道，不遵守看守人員之指示
    ，或遮斷器開始放下，或警鈴已響、閃光號誌已顯示，仍強
    行闖越者，處6,000 元以上12,000元以下罰鍰，道路交通管
    理處罰條例第54條第1 款定有明文。次按本條例所定罰鍰之
    處罰，行為人接獲違反道路交通管理事件通知單後，於15日
    內得不經裁決，逕依第92條第3 項之罰鍰基準規定，向指定
    之處所繳納結案；不服舉發事實者，應於15日內，向處罰機
    關陳述意見；其不依通知所定期限前往指定處所聽候裁決，
    且未依規定期限繳納罰鍰結案或向處罰機關陳述意見者，處
    罰機關得逕行裁決之，道路交通管理處罰條例第9 條第1 項
    定有明文。
四、經查：
(一)異議人於96年10月27日14時25分許，駕駛車牌號碼7700-UG
    號自用一般小客車，行駛至臺南市○○路○○道時，因警鈴
    已響、燈光號誌已顯示，仍強行闖越平交道，經警認其有闖
    越平交道之違規行為，而為內政部警政署鐵路警察局第三警
    務段臺南派出所員警予以製單逕行舉發等情，業據異議人於
    聲明異議狀上自承不諱，並有內政部警政署鐵路警察局96年
    12月10日鐵警行字第U00000000 號舉發違反道路交通管理事
    件通知單一紙附卷可稽，且異議人對其違規闖越平交道之事
    實並不爭執，是異議人上開違規行為，應足認定。
(二)異議人固以前詞置辯，然依司法院大法官會議釋字第511 號
    解釋：「為加強道路交通管理，維護交通秩序，確保道路交
    通安全，道路交通管理處罰條例對違反該條例之行為定有各
    項行政罰。同條例第9 條第1 項規定應受罰鍰處罰之行為人
    接獲違反道路交通管理事件通知單後，得於15日內逕依各該
    條款罰鍰最低額，自動繳納結案。依同條例第92條授權訂定
    之違反道路交通管理事件統一裁罰標準及處理細則第41條第
    1 項及48條第1 項僅係就上開意旨為具體細節之規定，並未
    逾越母法之授權，與法律保留原則亦無違背，就此部分與本
    院釋字第423 號解釋所涉聲請事件尚屬有間。至上開細則第
    41條第2 項規定，行為人逾指定應到案日期後到案，另同細
    則第44條第1 項規定違反道路交通管理事件行為人未依規定
    自動繳納罰鍰或未依規定到案聽候裁決者，處罰機關一律依
    標準表規定之金額處以罰鍰，此屬法律授權主管機關就裁罰
    事宜所訂定之裁量基準，其罰鍰之額度並未逾越法律明定得
    裁罰之上限，且寓有避免各行政機關於相同事件恣意為不同
    裁罰之功能，亦非法所不許。上開細則於憲法保障人民財產
    權之意旨並無牴觸。至行為人對主管機關之裁罰不服，法院
    就其聲明異議案件，如認原裁定有違法、不當之情事，縱行
    為人有未依指定到案日期或委託他人到案者，仍得為變更處
    罰之裁判，乃屬當然。」之意旨，顯見，原處分機關因異議
    人未於應到案日期前自動繳納罰款，亦未依規定到案聽候裁
    決，遂依違反道路交通管理事件統一裁罰標準及處理細則第
    44條第1 項依標準表逕行裁處最高額罰緩，尚與法律保留原
    則、法律比例原則不相違背。
(三)其次，依照「違反道路交通管理事件統一裁罰基準及處理細
    則」第2 條第2 項之違反道路交通管理事件統一裁罰基準表
    ，以及同細則第41條之規定可知，違反道路交通管理事件之
    裁罰基準，係以當事人接到違規舉發通知書後，有無逾越到
    案日期繳納罰款及到案與否，為設定裁決罰鍰數額準據之一
    ，故行為人有無於到案日期前繳交罰鍰或到案與否，對於行
    為人究應處以較低額或較高額之罰鍰，本具有相當之決定性
    。另因違反道路交通管理事件之處罰為一行政秩序罰，其對
    於違規之行為人所為之處罰，顯然影響行為人之權利義務，
    性質上為負擔之行政處分，是其應有行政法基本原則之要求
    ，即行政行為應遵循公正、公開與民主之程序，確保依法行
    政原則，以保障人民權益，增進人民對行政之信賴，故為保
    障違反道路交通管理事件行為人之權益，舉發單位自應於舉
    發違反道路交通管理事件通知單上詳為記載「應到案日期」
    及「應到案處所」，且違反道路交通管理事件通知單亦須經
    合法送達，俾行為人得遵期到案繳交罰款，或對其違規之行
    為有陳述、爭執及聲明異議之機會。則如前述，本件舉發通
    知單既經合法送達，則異議人甲○○應可根據該舉發通知單
    上之「應到案日期」及「應到案處所」等內容，遵期到案繳
    交罰款，或對其違規之行為有陳述、爭執之機會。是異議人
    既因前揭所述可歸責於己之事由未為前項權利之行使，致受
    最高額罰鍰處罰，自難反指原處分機關裁處最高罰緩違反比
    例原則。
五、綜上所述，異議人於上揭時、地，確有駕駛車牌號碼7700-U
    G 號自用小客車違規闖越鐵路平交道之違規事實，足堪認定
    。則移送機關依道路交通管理處罰條例第54條第1 款、第63
    條第1 項第3 款、第24條第1 項第4 款及違反道路交通管理
    事件統一裁罰基準表之規定，裁處異議人12,000元，記違規
    點數3 點，並施以道安講習之處分，核無違誤。本件異議無
    理由，應予駁回。
六、據上論斷，應依道路交通管理處罰條例第87條第2 項、道路
    交通案件處理辦法第19條前段，裁定如主文。
中    華    民    國    98    年    9     月    18    日
                        交通法庭法  官  鄭燕璘
以上正本證明與原本無異。
如不服本裁定應於送達後5日內向本院提出抗告狀。
                                書記官  蔡明峰
中    華    民    國    98    年    9     月    18    日


司法院資訊處製作；財團法人民間司法改革基金會備份。
